臺灣南投地方法院民事簡易判決
111年度埔簡字第143號
原      告  TONG  THI  OANH（中文名：宋氏鶯）


訴訟代理人  馮鉦喻律師（法律扶助律師）
被      告  李孟秦  
訴訟代理人  劉建志律師
上列當事人間損害賠償（交通）事件，本院於民國111年10月18
日言詞辯論終結，判決如下：
    主      文
被告應給付原告新臺幣貳拾壹萬貳仟貳佰陸拾捌元，及自民國一
百一十一年十月十日起至清償日止，按週年利率百分之五計算之
利息。
原告其餘之訴駁回。
訴訟費用由被告負擔五分之三，餘由原告負擔。
本判決第一項得假執行。但被告如以新臺幣貳拾壹萬貳仟貳佰陸
拾捌元為原告預供擔保，得免為假執行。
    事實及理由
壹、程序方面：
    訴狀送達後，原告不得將原訴變更或追加他訴。但擴張或減
    縮應受判決事項之聲明者，不在此限。民事訴訟法第255條
    第1項但書第3款定有明文。本件原告起訴時訴之聲明為：被
    告應給付原告新臺幣（下同）352,686元，及自起訴狀繕本
    送達翌日起至清償日止，按週年利率5%計算之利息。嗣於本
    院民國111年10月18日言詞辯論期日時因不請求工作損失，
    而變更訴之聲明為：被告應給付原告312,268元，及自起訴
    狀繕本送達翌日起至清償日止，按週年利率5%計算之利息。
    原告上開所為訴之變更，核屬減縮應受判決事項之聲明，與
    前揭規定相符，應予准許。
貳、實體方面：　　
一、原告起訴主張：
（一）被告於110年5月15日15時28分許，駕駛車牌號碼00-0000
      號自用小客貨車，沿南投縣仁愛鄉投89線公路，由翠華村
      出發欲前往南投縣埔里鎮，於行經該公路14.8公里彎道處
      時，本應注意行經無分向線之道路應靠右行駛，而依當時
      天候晴、日間自然光線，視距良好，路面為水泥鋪裝、乾
      燥、無缺陷、無障礙物等情，並無不能注意之情事，竟疏
      未注意及此，未靠右行駛而貿然偏左行駛，適原告騎乘車
      牌號碼000-000號普通重型機車由對向行駛而來，見狀閃
      避不及，原告騎乘之上開機車左前車頭與被告駕駛之上揭
      自用小客貨車左前車頭發生碰撞，致原告人車倒地，受有
      右足外踝骨折之傷害。被告上開過失傷害犯行，業經本院
      以111年度交易字第12號刑事判決有罪在案。
（二）原告因本件事故發生，受有上開傷害，支出醫療費用108,
      068元；又原告因腳部施行手術住院2日，行動不便，生活
      自理能力顯然有欠缺，須由他人照顧，依現行24小時看護
      費用1日2,100元之行情，請求2日看護費用4,200元；復原
      告因被告之不法侵害，致受有上開傷害，且被告在事發後
      ，不僅對原告絲毫不予聞問，甚至悍然拒絕賠償，原告所
      蒙受之精神上痛苦，不言而喻，請求精神慰撫金200,000
      元；再侵權行為之法理是在填補被害人的損害，雖侵權行
      為制度與其他補償制度存在併存及抵銷之關係，惟基本上
      都不能減免被告針對損害賠償填補之責，況在保險法上有
      所謂的保險代位，在進行賠償之後，保險人也是要對於加
      害人進行所謂的代位求償，爰依侵權行為之法律關係提起
      本件訴訟等語。並聲明：被告應給付原告312,268元，及
      自起訴狀繕本送達翌日起至清償日止，按週年利率5%計算
      之利息。
二、被告抗辯略以：觀原告所提之診斷證明書及醫療費用收據，
    原告並未參與全民健康保險，故醫療費用均為自付款，惟本
    件事故發生後，有自稱原告丈夫之人聯繫被告洽談損害賠償
    ，如原告在台具婚姻關係，當得於境內住滿6個月後依附配
    偶於投保單位加保，原告捨此而不為以致自己損害額擴大，
    屬於與有過失，是就此部分，不應由被告支付，否則無異架
    空全民健康保險作為社會保險之功用；原告本件事故所受傷
    害是否有聘請看護全日照護之必要，原告並未舉證說明；兩
    造間身分、地位、資力、經濟狀況相近，且原告受損情況非
    重，原告亦未就精神慰撫金部分舉證，應予酌減等語資為抗
    辯。並聲明：原告之訴駁回。
三、法院之判斷：
（一）原告主張之上開事實，業據其提出臺灣南投地方檢察署檢
      察官110年度偵字第6128號起訴書為證，並有本院111年度
      交易字第12號刑事判決1份在卷可參，復經本院依職權調
      閱上開刑事卷宗核閱屬實，且為被告所不爭執，堪信原告
      前揭主張為真實。
（二）因故意或過失，不法侵害他人之權利者，負損害賠償責任
      。汽車、機車或其他非依軌道行駛之動力車輛，在使用中
      加損害於他人者，駕駛人應賠償因此所生之損害。不法侵
      害他人之身體或健康者，對於被害人因此喪失或減少勞動
      能力或增加生活上之需要時，應負損害賠償責任。不法侵
      害他人之身體、健康、名譽、自由、信用、隱私、貞操，
      或不法侵害其他人格法益而情節重大者，被害人雖非財產
      上之損害，亦得請求賠償相當之金額。民法第184條第1項
      前段、第191條之2前段、第193條第1項、第195條第1項前
      段分別定有明文。經查，被告前開過失傷害之行為，已致
      原告受有身體之傷害，且被告之行為與原告所受傷害間，
      具有相當因果關係，是原告依上開規定，請求被告負侵權
      行為損害賠償責任，即屬有據。爰就原告請求之項目及金
      額，是否有理，分別說明如後：
　　⒈醫療費用
　　　原告主張其因被告之過失傷害行為，而支出醫療費用108,
      068元，業據其提出竹山秀傳醫院診斷證明書、門診醫療
      收據、急診醫療收據、住院醫療收據為證（見本院卷第27
      頁至第30頁），核屬原告因本件事故所增加生活上之需要
      ，是原告此部分之請求，應屬有據。被告固抗辯原告並未
      參與全民健康保險，故醫療費用均為自付款，不應由被告
      負擔等語，惟保險對象因汽車交通事故，經本保險之保險
      人提供保險給付後，得向強制汽車責任保險之保險人請求
      償付該項給付。保險對象發生對第三人有損害賠償請求權
      之保險事故，本保險之保險人於提供保險給付後，得依下
      列規定，代位行使損害賠償請求權：二、其他重大之交通
      事故、公害或食品中毒事件：第三人已投保責任保險者，
      向其保險人請求；未足額清償或未投保者，向第三人請求
      。全民健康保險法第95條第1項、第2項第2款定有明文。
      由上規定足知，本件縱使原告有投保全民健康保險，保險
      人即衛生福利部中央健康保險署提供保險給付後，仍得對
      向強制汽車責任保險之保險人或第三人請求給付，亦即被
      告始為本件事故最終應負責之人，亦不可能因原告有投保
      全民健康保險因此而減免賠償之責，故被告抗辯應由全民
      健康保險負擔部分不應由其負擔及原告未投保亦與有過失
      等等，均不可採。
　　⒉看護費用　
　　  原告主張其因腳部施行手術住院2日，行動不便，須由他
      人照顧，請求2日看護費用4,200元，業據其提出竹山秀傳
      醫院診斷證明書1份為證（見本院卷第27頁），而前開診
      斷證明書之醫師囑言欄固未記載有專人照護之必要，然原
      告傷勢為右足外踝骨折，對原告行走及生活上均造成不便
      ，應有專人照護之必要，故原告請求2日之看護費用應屬
      可採，而每日按2,100元計算，亦合於目前一般市場上全
      日看護費用之收費標準，是原告請求此部分之看護費用，
      應屬有據。
    ⒊精神慰撫金
      慰撫金之賠償，其核給之標準固與財產上損害之計算不同
      ，然非不可斟酌雙方身分資力與加害程度，及其他各種情
      形核定相當之數額（最高法院51年台上字第223號判例參
      照）。又民法第195條第1項規定所謂相當之金額，除斟酌
      雙方身份資力外，尤應兼顧加害程度與其身體、健康影響
      是否重大以為斷（最高法院89年度台上字第1952號判決意
      旨參照）。經查，原告職業為打零工、學歷為高中畢業、
      經濟狀況勉持；被告職業為工、學歷為專科畢業、經濟狀
      況小康等情，業據兩造於警詢時陳述在卷，並參酌被告之
      稅務電子閘門財產所得調件明細表之財產情形，及斟酌原
      告因傷住院接受手術治療，出院後尚須休養2個月，對於
      身體、精神上所造成之痛苦等情形，認原告請求被告賠償
      精神慰撫金部分，以100,000元為適當，逾此數額之請求
      ，則屬過高。
    ⒋從而，上開原告所得向被告請求之損害賠償金額為212,268
      元（計算式：醫療費用108,068＋看護費用4,200＋慰撫金10
      0,000＝212,268）。
（三）給付有確定期限者，債務人自期限屆滿時起，負遲延責任
      。給付無確定期限者，債務人於債權人得請求給付時，經
      其催告而未為給付，自受催告時起，負遲延責任。其經債
      權人起訴而送達訴狀，或依督促程序送達支付命令，或為
      其他相類之行為者，與催告有同一之效力。民法第229條
      第1項、第2項定有明文。又遲延之債務，以支付金錢為標
      的者，債權人得請求依法定利率計算之遲延利息。但約定
      利息較高者，仍從其約定利率。應付利息之債務，其利率
      未經約定，亦無法律可據者，週年利率為5%。同法第233
      條第1項、第203條亦有明文。經查，本件原告對被告請求
      之侵權行為損害賠償債權，核屬無確定期限之給付，自應
      經原告之催告而未為給付，被告始負遲延責任，而原告之
      民事起訴狀繕本係於111年10月9日送達被告，此有本院埔
      里簡易庭送達證書1紙在卷可憑，然被告迄未給付，即應
      自民事起訴狀繕本送達翌日即111年10月10日起負遲延責
      任，故原告請求被告自111年10月10日起至清償日止，按
      週年利率5%計算之遲延利息，即屬有據。
四、綜上所述，原告依侵權行為之法律關係，請求被告給付212,
    268元，及自民事起訴狀繕本送達翌日即111年10月10日起至
    清償日止，按週年利率5%計算之利息，為有理由，應予准許
    ，逾此範圍之請求，則無理由，應予駁回。
五、本件事證已臻明確，兩造其餘攻擊防禦方法，與判決結果不
    生影響，爰不逐一論述。
六、本件原告勝訴部分，係就民事訴訟法第427條第1項適用簡易
    程序所為被告部分敗訴之判決，依民事訴訟法第389條第1項
    第3款規定，應依職權宣告假執行。並依同法第392條第2項
    規定，依職權宣告被告於預供擔保後，得免為假執行。　　
七、訴訟費用負擔之依據：民事訴訟法第79條。
中　　華　　民　　國　　111 　年　　10　　月　　31　　日
                        臺灣南投地方法院埔里簡易庭
                              法  官  丁婉容
以上為正本係照原本作成。
如不服本判決，應於送達後20日內，向本院提出上訴狀並表明上
訴理由，如於本判決宣示後送達前提起上訴者，應於判決送達後
20日內補提上訴理由書（須附繕本）；並向本院繳足上訴裁判費
。
中　　華　　民　　國　　111 　年　　10　　月　　31　　日
                              書記官  詹書瑋